【裁判字號】    97,破,6
【裁判日期】    971126
【裁判案由】    宣告破產
【裁判全文】
臺灣屏東地方法院民事裁定                 97年度破字第6號
聲  請  人  荷泉農場股份有限公司
法定代理人
即  清算人  甲○○○
送達代收人  陳君聖律師
上列聲請人為聲請宣告破產事件，本院裁定如下：
    主  文
聲請駁回。
聲請程序費用由聲請人負擔。
    理  由
一、按破產，對債務人不能清償債務者，宣告之；破產宣告時屬
    於破產人之一切財產，及將來行使之財產請求權，破產宣告
    後，破產終結前，破產人所取得之財產，為破產財團；財團
    費用及財團債務，應先於破產債權，隨時由破產財團清償之
    ，破產法第57條、第82條第1 項、第97條分別定有明文。次
    按法院就破產之聲請，以職權為必要調查，如債務人確係無
    財產，則破產財團即不能構成，無從依破產程序清理債務，
    參照破產法第148 條之旨趣，自應依同法第63條，以裁定駁
    回其聲請，亦有司法院院字第1505號解釋參照。是以如構成
    破產財團之債務人財產，明顯不足清償破產法第95條、96條
    所列破產財團費用及財團債務時，依破產法第148 條規定，
    法院於宣告破產後，隨即須同時宣告破產程序終止，此無異
    徒增破產程序及費用之浪費，且無益於債務人及其他債權人
    ，故參照上開司法院解釋及相關說明，此際聲請宣告破產已
    為無實益，自應適用同法第63條第1 項規定以裁定駁回破產
    宣告之聲請。末按，稅捐之徵收，優先於普通債權；對於破
    產財團之財產有優先權之債權，先於他債權而受清償，優先
    權之債權有同順位者，各按其債權額之比例而受清償，此觀
    諸稅捐稽徵法第6 條第1 項及破產法第112 條之規定自明。
    又破產之聲請，應以多數債權人之存在為前提，稅捐債權依
    法既應較普通債權優先受償，債務人之資產如已不足清償所
    欠應優先清償之稅捐，而除該稅捐債權外，同一優先順位又
    別無他債權人，應認無多數債權人之存在，自無聲請破產之
    必要。否則，債務人之資產已不足清償上開稅捐，其他債權
    人更無受償之可能，倘予宣告破產，反而須優先支付破產財
    團之管理、分配所生之費用及破產管理人之報酬等財團費用
    ，將使破產財團之財產更形減少，徒使優先債權人即稅捐機
    關之債權減少分配，而其他債權人亦無因此受分配之可能，
    與破產制度之本旨不合。（最高法院65年臺抗字第325 號、
    95年度臺抗字第741 號、95年度臺抗字第631 號及96年度臺
    抗字第339 號裁定意旨參照）。
二、本件聲請意旨略以：聲請人荷泉農場股份有限公司（下稱荷
    泉公司）之清算人鐘林鳳英於清算程序就任後，即委請陳君
    聖律師、莊明山會計師辦理清算事務，並已製作完成荷泉公
    司資產負債表及財產目錄。清算人鐘林鳳英於執行清算事務
    時，發現聲請人荷泉公司之財產不足以清償其債務，為此檢
    具財產狀況說明書及債權人、債務人清冊，依公司法第334
    條、第89條第1 項、破產法第58條之規定，聲請宣告准予破
    產云云。
三、經查，本件聲請人荷泉公司資產、負債狀況如下：
（一）資產部分：
   1、華南商業銀行內埔分行存款新臺幣（下同）100 元。
   2、應收帳款：收回前公司負責人鍾泉榮私自保管之金額375,
      000,000 元及利息93,750,000元，總計為468,750,100 元
      ，並提出銀行存摺、財政部臺灣省南區國稅局91年6 月13
      日南區國稅局審三字第0910057855號函影本為憑。然查，
      該第三人鍾泉榮業於93年9 月23日死亡，死亡時之資產經
      財政部台灣省南區國稅局核定遺產總額為13,607,780元，
      而鍾泉榮之繼承人鐘林鳳英等6 人聲請限定繼承，業經本
      院93年度繼字第817 號民事裁定准予公示催告在案，此有
      財政部台灣省南區國稅局遺產稅核定通知書、本院93年度
      繼字第817 號民事裁定影本附卷可稽。基此，縱令聲請人
      荷泉公司宣告破產，破產管理人提起訴訟或進行其他法律
      程序請求將第三人鍾泉榮保管之前開金額收歸為破產財團
      之財產，亦因其繼承人聲請限定繼承之故而僅得就繼承人
      繼承所得之遺產範圍即13,607,780元內為請求。
   3、是以，聲請人荷泉公司之資產應以實際所得請求金額13,6
      07,780元加計存款100 元即13,607,880元計算之。
（二）負債部分：
   1、據聲請人荷泉公司陳報積欠稅捐債務為46,499,980元，惟
      經財政部臺灣省南區國稅局潮州稽徵所97年10月24日南區
      國稅潮州四字第0970022095號函覆本院，荷泉公司截至97
      年10月22日止積欠稅款總額為48,199,926元。
   2、聲請人荷泉公司與第三人林世忠、林忠志及蔡玉珠等三人
      間土地買賣契約因給付不能致解除契約，應返還之買賣價
      金款項500,000,000 元及利息125,000,000 元，計為625,
      000,000 元，並提出台灣台北地方法院89年度訴字第5256
      號民事判決、台灣高等法院91年度重上字第154 號民事判
      決、最高法院95年度台上字第230 號民事判決、台灣高等
      法院95年度重上更（一）字第37號民事裁定及最高法院97
      年度台上字第283 號民事裁定影本等件為證。
   3、清算人鐘林鳳英辦理清算事宜，墊支律師及會計師費用10
      0,000 元，並未提出相關單據。
（三）聲請人荷泉公司之資產共計13,607,880元，惟其積欠之稅
      捐債務高達48,199,926元，縱予以宣告破產，其財產優先
      支付破產財團費用及財團債務後，尚不足以清償所欠稅捐
      ，更遑論其他破產債權，揆諸前揭說明，自應認聲請人無
      宣告破產之必要。
四、綜上所述，聲請人荷泉公司之資產不足清償應優先受償之稅
    捐債權，普通債權人亦無可能獲得相當比例之受償，倘准予
    宣告破產，勢須優先支付破產財團費用及財團債務，將致破
    產財團之財產更形減少，徒使優先債權人之債權減少分配而
    已，並無剩餘財產可供普通債權人分配，徒增破產程序及費
    用之浪費，無益於全體債權人，有違破產宣告係為將聲請人
    之全部財產依一定程序變價及公平分配，使全部債權人滿足
    其債權之目的，與破產制度之本旨不合，缺乏進行破產程序
    之實益。從而，本件聲請為無理由，應予駁回。
五、依破產法第5 條，民事訴訟法第95條、第78條，裁定如主文
    。
中    華    民    國    97    年    11    月    26    日
                  民事第二庭    法  官  胡晏彰
正本係照原本作成。
如不服本裁定應於送達後十日內向本院提出抗告狀，並繳納抗告
費新台幣1000元。
                                書記官  顏子仁
中    華    民    國    97    年    11    月    26    日


司法院資訊處製作；財團法人民間司法改革基金會備份。
